Inventaris van het archief van het Kantongerecht te Gorinchem, (1935) 1940-1949 (1954)
Nationaal Archief, Den Haag
Openbare archiefstukken kunnen online worden aangevraagd en gereserveerd. U kunt dit ook via de terminals in de studiezaal van het Nationaal Archief doen. Om te kunnen reserveren dient u de volgende stappen te volgen:
U maakt een profiel aan op www.gahetna.nl, en logt vervolgens in
Via de archiefinventaris (alleen de beschrijvingen met rode nummers) selecteert u het gewenste archiefstuk door op de knop 'Reserveren' te klikken
In het volgende scherm geeft u aan op welke dag u het archiefstuk wilt inzien
Indien u zich bevindt in de studiezaal en een tafelnummer heeft ontvangen kunt u dit nummer vermelden. Als u geen tafelnummer heeft kunt u tafelnummer 777 laten staan
Vervolgens bevestigt u uw reservering door deze te versturen.
Verwant materiaal
Beschikbaarheid van kopieën
Inventarisnummers van dit archief zijn niet in kopievorm beschikbaar
Bijlagen
Overzicht van geraadpleegde bronnen
Algra, mr. N.E. & Gokkel, mr. H.W.R., Verwijzend en verklarend juridisch woordenboek, Alphen aan den Rijn: Samsom H.D. Tjeenk Willink.
Brakel, G.J. van, De bevoegdheden van den kantonrechter in burgerlijke en in strafzaken, Zwolle, 1934.
Brakel, G.J. van & Jonker, A., Handboek voor het kantongerecht, Zwolle, 1948.
Does de Willebois, W.E.T.M. van de (bewerkt door), C.M. van der Kemp's Ontwikkeling van het recht, betrekkelijk de kantongerechten, Heusden, 1898 (vierde druk).
Gids voor de Rechterlijke Macht, Jaargang 58 t/m 60.
Huijbrecht, R. e.a. Werkboek rechterlijke archieven 1838-1940, 's-Gravenhage: Rijksarchiefdienst, 1989.
Lexicon van Nederlandse Archiefterminologie, 's-Gravenhage 1983: Stichting Archief Publicaties.
Pui, P.I. du (bewerkt door), C.M. van der Kemp's Ontwikkeling van het recht, betrekkelijk de kantongerechten, Heusden, 1914 (vijfde druk).
Reformatorisch dagblad d.d 24-10-1978.
Verklarende woordenlijst
Admissie (gratis)
Pro deo procedure, gratis recht tot procederen
Audiëntieblad
Het proces-verbaal, verslag van een rechtzitting, door de griffier gehouden en door de voorzitter van de rechtbank en de griffier ondertekend.
Beneficiair
Onder voorrecht/voorbehoud.
Civiel
Burgerlijk.
Comparitie
Verschijning voor de rechterlijke macht.
Contentieus
Rechtsgeschil op tegenspraak.
Dossier
'Omslag` met de bijbehorende stukken van één proces (burgerlijk of strafrechtelijk).
Expeditie
Voor partijen bestemd exemplaar (afschrift) van een akte, speciaal van een vonnis of arrest.
Exploot
De opgestelde verklaring, akte van een mededeling door een deurwaarder, ambtshalve of in bijzondere opdracht, aan een betrokkene persoonlijk of aan zijn domicilie.
Griffie
Secretariaat van de instelling.
Grosse
Het voor de belanghebbende bestemde, eerst-uitgegeven afschrift van een authentiek geschrift (akte) of van een vonnis, in tegenstelling tot de minuut, die onder de betrokken ambtenaar verblijft.
Interlocutoir
Bepaalde vorm van tussenvonnis (dus een vonnis, voor het eindvonnis gelezen, dat geen einde aan het geding maakt), waarbij de rechter, alvorens zijn eindbeslissing te geven een bewijsopdracht geeft of een onderzoek of instructie beveelt, waarvan de beslissing omtrent de zaak zelf afhankelijk kan zijn.
Klapper
Een alfabetisch ingerichte index.
Pacht
Elke 'overeenkomst in welke vorm en onder welke benaming ook aangegaan, waarbij de ene partij zich verbindt aan de andere partij, tegen voldoening van een tegenprestatie een hoeve of los land in gebruik te verstrekken ter uitoefening van de landbouw' onderscheiden van de op niet-agrarische percelen toegepaste huur.
Procureur
Vertegenwoordiger van de partijen in burgerlijke zaken.
Rekest
Verzoek(schrift).
Repertorium
Tijdrekenkundige lijst van de door een notaris verleden akten, hiervan wordt jaarlijks een kopie overgebracht naar de rechtbank.
Rolboek
Hierin worden, zowel in strafzaken als in burgerlijke zaken, de aanhangige zaken in tijdsvolgorde ingeboekt.
Successie
(Erf)opvolging.
Voluntair
Vrijwillig.
Zie voor een gedetailleerde uitleg Fockema Andreae's Verwijzend en verklarend Juridisch woordenboek.
Beschrijving van de series en archiefbestanddelen
- Rechtspraak, I.
  - Strafzaken, A.
    - Registers Strafzaken, 1940-1954; 42-43; 2 delen
      - 1940 oktober 15 - 1946 december 17, 42
        Openbaarheid beperkt tot 01-01-2022
      - 1947 januari 7 - 1954 mei 20, 43
        Openbaarheid beperkt tot 01-01-2030
  - Burgerlijke zaken, B.
    - Kantonrechter, 1.
      - Audiëntiebladen van de openbare terechtzitting van burgerlijke zaken, 1940-1949; 1-10; 10 pakken
        zie inv.nrs. 11-12 en 15
        - 1940, 1
        - 1941, 2
        - 1942, 3
        - 1943, 4
        - 1944, 5
          Openbaarheid beperkt tot 01-01-2020
        - 1945, 6
          Openbaarheid beperkt tot 01-01-2021
        - 1946, 7
        - 1947, 8
          Openbaarheid beperkt tot 01-01-2023
        - 1948, 9
          Openbaarheid beperkt tot 01-01-2024
        - 1949, 10
          Openbaarheid beperkt tot 01-01-2025
      - Registers vonnissen in civiele zaken, 1938-1952; 11-12; 2 delen
        is toegang op inv.nrs 1-10 en 16-18
        - 1938 november - 1943 september, 11
        - 1943 oktober - 1952 juli, 12
          Openbaarheid beperkt tot 01-01-2028
      - Repertorium aangebrachte zaken en eindvonnissen, 1936-1950; 13-14; 2 delen
        - 1936 oktober - 1942 februari 2, 13
        - 1942 februari 2 - 1950 juni 5, 14
          Openbaarheid beperkt tot 01-01-2026
      - Register interlocutoire vonnissen, 1935-1944; 15; 1 deel
        vormt ingang op inv.nrs. 1-10
      - Dossiers civiele zaken, 1947-1949; 16-18; 3 pakken
        Zie inv.nrs. 11-12
        De jaren 1940 - 1946 werden niet aangetroffen.
        - 1947, 16
        - 1948, 17
        - 1949, 18
    - Pachtzaken, 2.
      - Registers vonnissen en beschikkingen in pachtzaken, 1940 juli 29 - 1951 februari 5; 41; 1 deel
        Openbaarheid beperkt tot 01-01-2027
        Vormt ingang op inv.nrs 38 en 39
        Zie inv.nrs. 33-35
      - Dossiers betreffende pachtzaken, 1940-1949; 33-35; 3 pakken
        zie inv.nr 41
        - 1940-1944, 33
        - 1944-1946, 34
        - 1947-1949, 35
      - Audiëntiebladen pachtzaken, 1940-1949; 38; 1 pak
      - Beschikkingen en vonnissen pachtzaken, 1940-1949; 39; 1 pak
      - Pachtcontracten met bijbehorende correspondentie, 1940-1949; 36; 1 pak
      - Pachtcontracten waartegen geen bezwaar is gerezen, 1940-1941; 37; 1 pak
        Jaren 1942-1949 niet aangetroffen
      - Aantekeningen pachtzaken Openbaar Ministerie, 1939-1942; 40; 1 pak
- Buitengerechterlijke zaken, II.
  - Registers voor akten en beschikkingen, 1941-1950; 19-22; 4 delen
    - 1941 januari - 1943 november 1, 19
    - 1943 november 8 - 1946 juni, 20
    - 1946 juli - 1947 augustus 11, 21
    - 1947 augustus 18 - 1950 juni, 22
  - Voogdij registerkaarten, 1940-1949; 23-32; 10 pakken
    - 1940, 23
    - 1941, 24
    - 1942, 25
    - 1943, 26
    - 1944, 27
    - 1945, 28
    - 1946, 29
    - 1947, 30
    - 1948, 31
    - 1949, 32